【裁判字號】    98,台上,1772
【裁判日期】    980402
【裁判案由】    違反毒品危害防制條例等罪
【裁判全文】
最高法院刑事判決            九十八年度台上字第一七七二號
上  訴  人  甲○○
選任辯護人  胡志彬律師
上  訴  人  乙○○
選任辯護人  林正杰律師
上列上訴人等因違反毒品危害防制條例等罪案件，不服台灣高等
法院中華民國九十八年一月二十二日第二審判決（九十七年度上
訴字第四八九四號，起訴案號：台灣桃園地方法院檢察署九十七
年度偵字第八六四二號，追加起訴案號：九十七年度偵緝字第七
七五號），提起上訴，本院判決如下：
    主  文
上訴駁回。
    理  由
按刑事訴訟法第三百七十七條規定，上訴於第三審法院，非以判
決違背法令為理由，不得為之。是提起第三審上訴，應以原判決
違背法令為理由，係屬法定要件。如果上訴理由書狀並未依據卷
內訴訟資料，具體指摘原判決不適用何種法則或如何適用不當，
或所指摘原判決違法情事，顯與法律規定得為第三審上訴理由之
違法情形，不相適合時，均應認其上訴為違背法律上之程式，予
以駁回。本件原審經審理結果，認為上訴人乙○○、甲○○共同
販賣第一級毒品海洛因之犯行明確，因而撤銷第一審關於甲○○
、乙○○所為科刑部分之判決，改判仍皆論處上訴人甲○○、乙
○○共同販賣第一級毒品二罪之罪刑（均為累犯，乙○○二罪皆
各處有期徒刑十五年二月、甲○○二罪均各處有期徒刑十五年一
月）及論處乙○○販賣第一級毒品罪刑（累犯，處有期徒刑十五
年二月），復依法定應執行之刑，均已詳敘調查、取捨證據之結
果及憑以認定犯罪事實之心證理由。並就上訴人二人否認犯行之
供詞及其等所辯各語認非可採，予以論述。從形式上觀察，原判
決要無足以影響判決結果之違法情形存在。又第三審為法律審，
應依第二審判決所確認之事實為基礎，據以判斷第二審判決是否
違背法令。甲○○上訴意旨略謂：(一)、本案除00000000
00號行動電話扣案外，並未扣得任何海洛因、分裝袋、電子磅
秤等其他販賣毒品者常有之犯罪工具，原判決對此有利事實何以
不可採，未敘明理由，自有判決不備理由之違法。(二)、甲○○因
施用海洛因而有提藥現象，於警詢及初次偵訊時之精神狀況並非
清醒，故甲○○於警詢、偵查及羈押庭訊問所為販賣海洛因之自
白，多與事實不符，且有重大瑕疵，自難採信，是否出於任意性
之陳述即有可疑，自應先加調查，必出於任意性自白，且有補強
證據，方得作為認定犯罪事實之依據。原審未加調查，逕以甲○
○之上開自白而為不利之認定，自有違背證據法則之違法。(三)、
甲○○之警詢筆錄係屬夜間詢問，未經全程錄音，是否符合法律
規定，自應先予調查，原審漏未調查，亦有調查未盡之違法。(四)
、乙○○所託交予證人蔡志明之物品，係以衛生紙包裝，甲○○
並不知悉其內容，尚難認甲○○與乙○○有共同營利之意圖或有
犯意聯絡及行為分擔。原判決對此有利證據何以不可採，未敘明
理由，應有判決不備理由之違誤。(五)、甲○○及辯護人於原審聲
請傳喚蔡志明到庭，原審未予傳喚，亦未說明不予傳喚之理由，
自有判決不備理由之違法。乙○○上訴意旨略以：蔡志明之供述
前後不一，真實性已有可疑，乙○○於原審曾聲請傳喚蔡志明到
庭作證，以釐清乙○○是否曾接聽蔡志明購買毒品之電話及交付
毒品予蔡志明之次數等事實，然原審就此重要事實卻未傳喚蔡志
明到庭查明，自有應於審判期日調查之證據而未予調查之違法各
云云。惟查：(一)、事實之認定、證據之取捨與證據之證明力如何
，均屬事實審法院得自由裁量、判斷之職權，苟其此項裁量、判
斷，並不悖乎通常一般人日常生活經驗之定則或理則上當然存在
之法則，又已於判決內論敘其何以作此判斷之心證理由者，即不
得任意指為違法，而資為第三審上訴之適法理由。本件原判決認
定上訴人二人有其事實欄所載共同販賣第一級毒品海洛因之犯行
，係分別依證人蔡志明迭於警詢、檢察官偵查及第一審審理時之
證述、卷附相關行動電話之申辦人資料及通聯紀錄、甲○○於警
詢及偵查中之自白等證據資料，逐一詳加論斷指駁說明，已詳載
於原判決理由欄二，並非僅依蔡志明之陳述而為上訴人二人有罪
之唯一依據。經核並無判決不備理由之違法情事，其取捨判斷，
亦未違背客觀存在之經驗法則或論理法則，或有應於審判期日調
查之證據而未予調查之違法。自不容上訴人二人任意指摘為違法
。(二)、證人已由法官合法訊問，且於訊問時予當事人詰問之機會
，其陳述明確別無訊問之必要者，不得再行傳喚，刑事訴訟法第
一百九十六條定有明文。蔡志明於第一審審理時曾依上訴人之聲
請而到庭行交互詰問，有審判筆錄可查。原審認蔡志明陳述明確
別無訊問之必要，未再予以傳訊，難認有何違法之處。原判決就
此雖未說明不再傳喚蔡志明之理由，而有微瑕，然此項訴訟程序
之瑕疵，顯然於判決結果無影響，依刑事訴訟法第三百八十條規
定，仍不得認係適法之第三審上訴理由。上訴人二人上訴意旨執
以指摘，顯屬誤會。(三)、甲○○於原審僅具狀爭執其警詢及偵訊
筆錄內容真實性有重大瑕疵，對警詢筆錄之任意性、夜間詢問及
未全程連續錄音等節，均未曾爭執而聲請調查證據，提起第三審
上訴後，始指摘原審未調查其警詢及偵訊時是否出於任意性、夜
間詢問及未全程連續錄音是否合法等情，有「應於審判期日調查
之證據未予調查」之違背法令乙節，顯未依據卷內訴訟資料而為
具體指摘，要難認已符合上訴第三審之適法要件。至上訴人二人
其餘上訴意旨，對原判決究竟如何違背法令，均未依卷內訴訟資
料為具體之指摘，徒憑己意，就屬原審採證認事職權之適法行使
，及原判決已經調查說明事項，任意指摘為違法，或重為單純事
實上之爭辯，自不足據以辨認原判決已具備違背法令之形式要件
。綜上所述，應認上訴人二人之上訴均為違背法律上之程式，予
以駁回。
據上論結，應依刑事訴訟法第三百九十五條前段，判決如主文。
中    華    民    國  九十八  年    四    月    二    日
                      最高法院刑事第四庭
                          審判長法官  張  淳  淙
                                法官  劉  介  民
                                法官  蔡  彩  貞
                                法官  林  俊  益
                                法官  徐  文  亮
      本件正本證明與原本無異
                                      書  記  官
中    華    民    國  九十八  年    四    月    八    日
                                                      K


司法院資訊處製作；財團法人民間司法改革基金會備份。
